ACORDAO-COMPLETO-2457301

ACÓRDÃO 7933/2021 ATA 15/2021 - PRIMEIRA CÂMARA

VISTOS, relatados e discutidos estes autos de Tomada de Contas Especial instaurada pelo Ministério do Turismo (MTur) em desfavor de Jorge Luiz Lobo Rosa, ex-prefeito do município de Uauá/BA, em razão de impugnação total de despesas do Convênio 400/2009 (Siafi 703618) , tendo por objeto a realização do evento intitulado "São João 2009",
ACORDAM os Ministros do Tribunal de Contas da União, reunidos em sessão da 1ª Câmara, ante as razões expostas pelo Relator, em:
9.1. considerar a empresa Vagalume Serviços e Eventos S/C Ltda. revel em relação à citação promovida neste autos, nos termos do art. 12, §3º, da Lei 8.443/1992;
9.2. julgar irregulares, com fundamento nos arts. 1º, inciso I, 16, inciso III, alínea "c", da Lei 8.443/1992, as contas de Jorge Luiz Lobo Rosa e da empresa Vagalume Serviços e Eventos S/C Ltda.;
9.3. condenar, com fundamento nos arts. 19 e 23, inciso III, da Lei 8.443/992, Jorge Luiz Lobo Rosa ao pagamento da quantia de R$ 92.900,00 (noventa e dois mil e novecentos reais) , fixando-lhe o prazo de quinze dias, a contar da notificação, para que seja comprovado, perante o Tribunal (art. 214, inciso III, alínea "a", do Regimento Interno) , o recolhimento da dívida aos cofres do Tesouro Nacional, atualizada monetariamente e acrescida dos juros de mora calculados a partir de 8/7/2009 até a data do efetivo recolhimento, na forma prevista na legislação em vigor, abatendo-se, por ocasião do pagamento, a quantia de R$ 1.007,45, com ocorrência na data de 28/9/2009;
9.4. condenar, com fundamento nos arts. 19 e 23, inciso III, da Lei 8.443/992, Jorge Luiz Lobo Rosa e a empresa Vagalume Serviços e Eventos S/C Ltda., solidariamente, ao pagamento da quantia de R$ 234.800,00 (duzentos e trinta e quatro mil e oitocentos reais) , fixando-lhes o prazo de quinze dias, a contar da notificação, para que seja comprovado, perante o Tribunal (art. 214, inciso III, alínea "a", do Regimento Interno) , o recolhimento da dívida aos cofres do Tesouro Nacional, atualizada monetariamente e acrescida dos juros de mora calculados a partir de 8/7/2009 até a data do efetivo recolhimento, na forma prevista na legislação em vigor;
9.5. aplicar aos responsáveis, com fundamento no art. 57 da Lei 8.443/1992, multa individual nos valores abaixo indicados, fixando-lhes o prazo de quinze dias, a contar da notificação, para comprovarem, perante o Tribunal, nos termos do art. 214, inciso III, alínea "a", do RI/TCU, o recolhimento das referidas quantias ao Tesouro Nacional, atualizadas monetariamente desde a data do presente acórdão até a do efetivo recolhimento, se forem pagas após o vencimento, na forma da legislação em vigor;
	Responsável
	Multa (R$) 

	Jorge Luiz Lobo Rosa
	30.000,00

	Vagalume Serviços e Eventos S/C Ltda.
	22.000,00

9.6. autorizar, desde logo, nos termos do art. 28, inciso II, da Lei 8.443/1992, a cobrança judicial das dívidas caso não atendida as notificações; 
9.7. remeter cópia deste Acórdão à Procuradoria da República no Estado da Bahia, com fundamento no art. 16, § 3º, da Lei 8.443/1992, para o ajuizamento das ações que considere cabíveis; e
9.8. dar ciência desta deliberação aos responsáveis.

TOMADA DE CONTAS ESPECIAL. TCE instaurada pelo Ministério do Turismo, em razão da impugnação total de despesas do Convênio nº 703618/2009, celebrado com a Prefeitura municipal de Uauá/BA (Processo original 72031.005398/2014-28).

Primeira Câmara

Município de Uauá/BA.

3. Responsável: Jorge Luiz Lobo Rosa (CPF XXX.138.175-XX) e Vagalume Serviços e Eventos S/C Ltda. (CNPJ 04.467.208/0001-76).

13.1. Ministros presentes: Walton Alencar Rodrigues (Presidente), Benjamin Zymler e Jorge Oliveira.
13.2. Ministros-Substitutos presentes: Augusto Sherman Cavalcanti (Relator) e Weder de Oliveira.

AUGUSTO SHERMAN

A SecexTCE elaborou a instrução de mérito (peça 60) , transcrita a seguir, a qual recebeu a aprovação do escalão dirigente daquela unidade técnica:
	"INTRODUÇÃO 
1. 	Cuidam os autos de Tomada de Contas Especial instaurada pelo Ministério do Turismo - MTur, em razão de impugnação total de despesas no âmbito da execução do Convênio 400/2009 (Siafi 703618) , celebrado com a Prefeitura Municipal de Uauá/BA, em 9/6/2009 (peça 1, p. 46-63) .
2. 	A avença teve por objeto incentivar o turismo, por meio do apoio à realização do evento intitulado 'São João 2009', conforme Plano de Trabalho aprovado (peça 1, p. 10-13) . Sua vigência foi estipulada para o período de 9/6/2009 a 24/8/2009 (peça 1, p. 66; 219) . 
HISTÓRICO
3. 	Os recursos previstos para implementação do objeto foram orçados e aprovados no valor total de R$ 462.000,00, com a seguinte composição: R$ 22.000,00 de contrapartida da convenente e R$ 440.000,00 à conta do Concedente, neste caso, a União, por intermédio do Ministério do Turismo - MTur (peça 1, p. 101) . Os recursos federais foram liberados mediante as ordens bancárias 2009OB800840 e 2009OB800841, ambas de 8/7/2009 (peça 1, p. 65) . 
4.	O Plano de Trabalho aprovado previa 25 etapas/fases, a saber (peça 1, p. 10-13) :
	Etapa/Fase
	                                         Especificação  
	Valor (R$) 

	1
	3.000 inserções com duração de 30 segundos cada, em rádio regional 
	22.500,00

	2
	40 outdoors 9x3m 
	16.000,00

	3
	Confecção de 21 banners 
	5.040,00

	4
	Confecção de 3.000 cartazes em papel couchê 
	6.300,00

	5
	Confecção de 70 faixas 
	8.400,00

	6
	Confecção de 72.000 panfletos em papel couchê 
	7.200,00

	7
	60 chamadas em TV com duração de 30 segundos 
	30.000,00

	8
	Impressão de 20.000 folders 
	5.800,00

	9
	Locação de carro de som
	9.000,00

	10
	Hospedagem para 460 pessoas 
	21.160,00

	11
	Contratação de show artístico: Banda Encantus (dia 20/6) 
	37.000,00

	12
	Contratação de show artístico: Roberto Dantas & Banda (dia 20/6) 
	3.000,00

	13
	Locação de gerador de energia 
	4.500,00

	14
	Locação de iluminação 
	9.500,00

	15
	Locação de 24 sanitários químicos 
	10.800,00

	16
	Locação de sonorização 
	45.000,00

	17
	Locação de telões 
	6.000,00

	18
	Locação de toldos 
	20.000,00

	19
	Contratação de show artístico: Ditinho do Acordeon (dia 21/6) 
	2.800,00

	20
	Contratação de show artístico: Nino Coutinho (dia 21/6) 
	29.000,00

	21
	Contratação de show artístico: Alcimar Monteiro (dia 22/6) 
	74.000,00

	22
	Contratação de show artístico: Os três do Cariri (dia 23/6) 
	24.000,00

	23
	Contratação de show artístico: João Bandeira (dia 23/6) 
	33.000,00

	24
	Contratação de show artístico: Território Nordestino (dia 24/6) 
	24.000,00

	25
	Contratação de show artístico: Nilton Freitas (dia 24/6) 
	8.000,00

	TOTAL
	                                                      -
	462.000,00

5.	O então prefeito de Uauá/BA, Sr. Jorge Luiz Lobo Rosa (gestão de 1/1/2009 a 31/12/2012) encaminhou, em 29/9/2009, a correspondente prestação de contas (peça 1, p. 71) .
6.	De posse das referidas contas, o Ministério do Turismo emitiu o Parecer Técnico de Análise de Prestação de Contas 534/2010 (peça 1, p. 73-82) , de 1/4/2010, consignando que ficou constatado, na análise daquela Prestação de Contas, diversas pendências técnicas (listadas em 'Ações de realização do evento') . Assim, a área técnica considerou-se impossibilitada de analisar o cumprimento do objeto pactuado, e concluiu pela necessidade de realizar diligência ao Convenente.
7.	A Prefeitura Municipal de Uauá/BA foi notificada para sanar a incompletude da referida prestação de contas pelo Ofício 1918/2010/CGMC/SNPTur/MTur, de 6/8/2010 (peça 1, p. 85-93) . 
8.	O então Prefeito, em atenção à supracitada notificação, encaminhou ao Concedente diversos documentos conforme discriminado no Ofício GabPref 216/2010, de 30/8/2010 (peça 1, p. 94-96) .
9.	O MTur emitiu a Nota Técnica de Reanálise 997/2011 (peça 1, p. 97-103) considerando que a execução física do referido Convênio foi reprovada, conforme as constatações relatadas no item II - Ressalvas Técnicas (peça 1, p. 98-100) .
10.	O Prefeito foi notificado sobre a mencionada reanálise pelo Ofício 1329/2011 CEAPC/DGE/SE/MTur, de 10/6/2011 (peça 1, p. 104) . 
11.	Em atenção à referida notificação de reanálise das contas, o gestor apresentou ao MTur suas explicações e documentos, conforme correspondência datada de 8/7/2011, acostada na peça 1, p. 107-114.
12.	O MTur apresentou manifestação pela reprovação da prestação de contas analisada, com a impugnação do total dos recursos repassados, mediante a Nota Técnica de Reanálise 1037/2013 (peça 1, p. 117-122) e Nota Técnica de Reanálise 2011/2014 (peça 1, p. 130- 134) .
13.	A motivação para instauração da Tomada de Contas Especial decorre das seguintes conclusões:
a) quanto à realização do objeto (execução física aprovada parcialmente) , conforme Nota Técnica 1037/2013 (peça 1, p. 117-122) , onde ficou constatada a ausência de documentação comprobatória de doze itens previstos no Plano de Trabalho, com a recomendação de devolução dos recursos correspondentes, conforme quadro abaixo (peça 1, p. 122) :
	Item do Plano de Trabalho cuja execução não foi comprovada
	Valor impugnado (R$) 

	Locação de gerador
	  4.500,00

	Hospedagem para 460 pessoas
	21.160,00

	Locação de sanitários químicos
	10.800,00

	Locação de toldos
	20.000,00

	Contratação de show artístico: Território nordestino
	24.000,00

	Contratação de show artístico: João Bandeira
	33.000,00

	Divulgação do evento: confecção de 21 banners
	  5.040,00

	Divulgação do evento: 35 outdoors 9mx3m
	14.000,00 

	Divulgação do evento: inserções em rádio regional
	22.500,00

	Divulgação do evento: inserções em TV
	30.000,00

	Divulgação do evento: confecção de 70 faixas
	  8.400,00

	Divulgação do evento: locação de carro de som
	  9.000,00

b) quanto à execução financeira reprovada, conforme Nota Técnica de Reanálise 2011/2014 (peça 1, p. 130- 134) , de onde extrai-se os seguintes registros sobre a Análise Financeira dos Requisitos, item 2 - Licitação, subitem 2.1 - Edital/Cotação:
 (...) 'não foi encaminhada justificativa pela não utilização do pregão eletrônico, conforme preleciona o Decreto 5.450/2005 e 5.504/2005 (...) .
E ainda, através do Edital de licitação 012/2009 (...) e do Termo de Referência (...) foi possível observar que houve claro direcionamento para contratação da empresa vencedora do certame, pois as bandas que se apresentaram no evento já estavam pré-determinadas no termo de referência onde no caso (...) deveria ser realizada a contratação direta, ou com seu empresário exclusivo, conforme preleciona o art. 25 da Lei 8.666/93 (...) .
E por se referir a contratação pelo tipo preço global, os demais itens também encontram-se viciados e diante de tal irregularidade, há nulidade de contratação e pagamento realizado.
Sendo assim, não se tem aprovado este subitem e não há razões justas para aprofundar a análise da prestação de contas deste Convênio. Assim é porque, a partir das inconsistências e desatendimentos aos comandos legais e infralegais, todos os contratos e pagamentos havidos guardam reflexos aptos a ensejar a reprovação e a glosa integral do valor contratado'. 
14. 	O Relatório do Tomador de Contas 732/2014, emitido em 18/12/2014 (peça 1, p. 200-204) , circunstanciou os fatos e concluiu pela responsabilidade do Sr. Jorge Luiz Lobo Rosa, Prefeito Municipal de Uauá/BA, à época dos fatos (gestão 2009-2012) , com o débito no valor original de R$ 440.000,00, correspondente à totalidade dos recursos federais repassados à Convenente, a partir da data de 8/7/2009 (ordens bancárias, à peça 1, p. 165) .
15.	Constam dos autos os documentos Guia de Recolhimento da União - GRU e Comprovante de Pagamentos emitido pelo Banco do Brasil referentes ao recolhimento de saldo do mencionado Convênio, no valor de R$ 1.007,45, em 28/9/2009 (peça 1, p. 72; 192) . 
16.	A Controladoria-Geral da União emitiu Relatório de Auditoria e certificou a irregularidade das contas, em 20/5/2015 (peça 1, p. 226-232) . O Ministro de Estado do Turismo, manifestou, em 29/7/2015 (peça 1, p. 240) .
17.	No âmbito da Secex/BA, o processo foi instruído com proposta de citação do Sr. Jorge Luiz Lobo Rosa, Prefeito Municipal de Uauá/BA, à época dos fatos (peça 3) . Os pareceres emitidos pela subunidade e unidade foram concordantes (peças 4-5) 
18.	O responsável apresentou alegações de defesa de mãos próprias (peça 12) , a seguir resumidas pela instrução à peça 18:
27.	O responsável citado, inicialmente, sustenta a tempestividade da entrega de suas alegações de defesa. Apresentou documentação obtida junto à Prefeitura Municipal de Uauá/BA, conforme informa o Ofício 093/2016, emitido em 9/4/2016, pelo Assessor Especial de Planejamento e Finanças daquela Prefeitura (peça 12, p. 8)  
28.	Com relação ao mérito das suas alegações de defesa, para facilitar a demonstração, separa-se duas fundamentações essenciais, no que diz respeito às ressalvas sobre o processo licitatório e às ressalvas técnicas.
Alegações quanto às ressalvas sobre o processo licitatório
29.	A Prefeitura Municipal de Uauá/BA realizou o Pregão Presencial n. 12/2009 objetivando a prestação de serviços de organização e realização do festejo junino São João 2009, naquele Município, conforme edital (peça 12, p. 102-123) , com o extrato publicado no DOU de 9/4/2009 (peça 12, p. 101) . O Pregoeiro e a equipe de apoio da Comissão Permanente de Licitação daquela Prefeitura foram designados pelo Decreto Municipal 2.036/2009, de 1/4/2009 (peça 12, p. 47; 49) .
30.	A empresa Vagalume Serviços e Eventos S/C Ltda. (CNPJ 04.267.208/0001-76) apresentou a proposta vencedora do certame no valor global de R$ 482.890,00 (peça 12, p. 64-66) .  A documentação formal da mencionada empresa, referente aos registros, declarações e outros, consta da peça 12, p. 50-63; 90-91.
31. 	A defesa encaminhou cópia da Ata de licitação, Aviso de Homologação, e Ato de publicação do Resumo do termo de Contrato (peça 12, p. 67-72) . 
32.	O Parecer Jurídico favorável à realização do Pregão Presencial para o referido evento foi emitido pela Advogada do Município (OAB/BA 25.999) , à peça 12, p. 97. A defesa juntou aos autos o encaminhamento do Pregoeiro Oficial (peça 12, p. 98) , e a autorização do então prefeito Municipal (peça 12, p. 99) . 
33.	O processo de pagamento referente aos serviços prestados no âmbito do supracitado evento consta da defesa, incluindo Recibo, Aviso de Lançamento Bancário, Notas de Liquidação e Empenho e Nota Fiscal 000532, datada de 25/6/2009, emitida pela empresa Vagalume Serviços e Eventos S/C Ltda., à peça 12, p. 84-89.
34.	Em suma, o defendente considera que o procedimento licitatório adotado transcorreu regularmente, em cumprimento às normas legais.  
35.	Dando prosseguimento à sua defesa, o ex-prefeito requer que a empresa Vagalume Serviços e Eventos S/C Ltda. seja citada, solidariamente, no feito, na condição de vencedora do referido certame licitatório objetivando a prestação de serviços de organização e realização do festejo junino São João 2009, no Município de Uauá/BA (Pregão Presencial 12/2009) . 
Alegações quanto às ressalvas técnicas
36.	No que diz respeito às ressalvas técnicas, em síntese, o responsável alega que constam dos autos fotografias sobre o evento, inclusive em site disponibilizado pela empresa contratada e na internet. Segundo a defesa, o evento teve ampla exposição midiática, com comprovação documental nos autos. 
37.	Quanto à exigência prevista na cláusula décima segunda, parágrafo segundo 'f', item 2, do termo de convênio, referentes às contratações de hospedagens para 460 pessoas, o responsável alega que tais comprovações seriam exigíveis caso a Administração Municipal realizasse diretamente a execução do evento, o que não foi o caso, visto que, a empresa Vagalume Ltda. foi contratada para realizar o evento, inclusive no que se refere às hospedagens. 
38.	O defendente afirma que incluiu na prestação de contas os Spots, Relatório de Divulgação e Declaração de Veiculação do Evento, e manifestação do Sr. João Alves dos Santos, representante da Câmara Municipal de Vereadores de Uauá/BA, à época do evento, atestando a realização do evento. 
39.	 O responsável alega ter apresentado a documentação correspondente à prestação de contas do Convênio em tela, tendo, a seu juízo, comprovado a utilização de tais recursos, razão pela qual considera equivocada a não aprovação daquela prestação de contas. 
40.	A defesa comprova o encaminhamento da correspondente prestação de contas ao setor competente do Ministério do Turismo em 29/9/2009, mediante o Ofício GABPREF 197/2009 (peça 12, p. 43) . O referido encaminhamento já tinha sido informado no parágrafo 5, desta instrução. Posteriormente, a prestação de contas foi complementada mediante o Ofício GabPref 216/2010, de 30/8/2010 (peça 1, p. 94-96) , conforme relatado no parágrafo 8, supra.  
41.	Em síntese, a defesa considera que a prestação de contas referente ao convênio 400/2009 celebrado entre o Ministério do Turismo e o Município de Uauá/BA é passível de aprovação. 
19.	As supracitadas alegações de defesa foram analisadas na instrução da unidade técnica (peça 18, p. 4-10, itens 35-44 e 51-84) , tendo Unidade Técnica acatado parcialmente as alegações de defesa apresentadas e considerado irregulares as contas da Sr. Jorge Luiz Lobo Rosa, com imputação do débito de R$ 101.100,00 (peças 18, 19 e20) :
20.	O Ministério Público junto ao TCU emitiu parecer regimental (peça 21) manifestando-se:
pela realização de citação complementar do sr. Jorge Luiz Lobo Rosa, ex-prefeito, desta feita solidariamente com a empresa Vagalume Serviços e Eventos S/C Ltda., CNPJ 04.467.208/0001-76, pelo valor original de R$ 194.800,00 (data da ocorrência: 8.7.2009) , tendo em vista a não comprovação da boa e regular aplicação dos recursos, ante a ausência de documentação comprobatória (recibos) dos cachês efetivamente pagos às bandas e aos artistas identificados no plano de trabalho (peça 1, pp. 6/23) e na Relação de Execução da Receita e da Despesa (peça 12, pp. 133/4) , impossibilitando a verificação do nexo causal entre os recursos transferidos e as despesas indicadas na prestação de contas, a saber:
	Artista/Banda
	Valor (R$) 

	Ditinho do Acordeon 
	2.800,00

	Nino Coutinho
	29.000,00

	Alcimar Monteiro
	74.000,00

	Os três do Cariri
	24.000,00

	João Bandeira
	33.000,00

	Território Nordestino
	24.000,00

	Nilton Freitas
	8.000,00

	TOTAL
	194.800,00

Sucessivamente, o Ministério Público de Contas manifesta-se de acordo com a proposição da Secex/BA (peças 18/20) , com ajuste no item 90 da proposta de encaminhamento à peça 18, no sentido da rejeição parcial das alegações de defesa, a fim de que o valor da condenação alcance a importância de R$ 202.400,00 (R$ 101.100,00 + R$ 4.500,00 + R$ 10.800,00 + R$ 20.000,00 + R$ 24.000,00 + R$ 33.000,00 + R$ 9.000,00) , em vez de R$ 101.100,00.
20.1.	Registra-se que o valor acima de R$ 194.800,00 não contemplou a Banda Encantus, no valor de R$ 37.000,00, e Roberto Dantas e Banda, no valor de R$ 3.000,00, itens 11 e 12 do Plano de Trabalho (peça 1, p. 11) . Diante disso, o valor correto da citação solidária é R$ 234.800,00.
21.	O Ministro Relator Augusto Sherman Cavalcanti ao apreciar o presente processo à luz da proposta de mérito formulada pela Secex/BA (peças 18-20) , acompanhada do parecer regimental do MP/TCU (peça 21) , considerou: 'existem nos autos questões a serem esclarecidas que impedem seu julgamento neste momento', conforme Despacho emitido em 22/8/2017 (peça 22) .
22.	Diante disso, por se tratar de elementos necessários e importantes para a comprovação da execução dos mencionados itens, o Relator entendeu necessário diligenciar o Ministério do Turismo solicitando o encaminhamento ao Tribunal da cópia completa do processo de prestação de contas do convênio, contendo, inclusive, o anexo referido na Nota Técnica de Reanálise 1037/2013 (com relação aos itens 10, 11, 12, 15 e 16, acerca do material colhido na rede mundial de computadores) e ainda dos indícios de burla à correta comprovação da execução física do objeto conveniado, mencionados no despacho da Coordenadora-Geral de Monitoramento, Fiscalização e Acompanhamento de Convênios (peça 1, p. 115) 
23.	Após a citada diligência, ainda no despacho do Ministro Relator, ficou determinado à Secex/BA que (peça 22) :
9. De posse desses elementos, deve ser reavaliada a efetiva execução física de cada item. Além disso, nos casos das apresentações artísticas, a análise da regularidade dessas despesas deve ser feita à luz dos termos do Acórdão 1435/2017-TCU-Plenário. Neste sentido, deve ser considerado que o termo de convênio, em sua cláusula 3ª, item II, alínea 'll', exige a apresentação de contrato de exclusividade para os casos de contratação de apresentações artísticas. Em relação aos itens cujas despesas sejam consideradas impugnadas em razão dessa reanálise, realizar nova citação do responsável, devendo constar do ofício citatório as razões da impugnação de cada item.
24.	A Secex/BA diligenciou o MTur, conforme determinado no Despacho do Ministro Relator (peças 23) . Em resposta o MTur, por meio do Ofício 1153/2017/AECI (peça 25, p. 1) , encaminhou o Memorando 1125/2017/CGCV/DIRAD/GSE (peça 25, p. 2) , juntamente com documentos às peças 25 e 26.
25.	Após pormenorizada análise, a Secex/BA propôs a citação dos responsáveis, nos termos a seguir (peças 27, 28 e 29) :   
		I - Citação Individual:
	Responsável: Jorge Luiz Lobo Rosa (CPF XXX.138.175-XX) 
Motivo:
1)	Itens '1' (locação de gerador) , '3' (locação de sanitários químicos) e '5' (locação de toldos) da Nota de Reanálise 1037/2013: não comprovação da boa e regular aplicação dos recursos (fotografias de gerador, de energia, de sanitários químicos e toldos não aceitas pelo MTur, cuja análise expressou: 'não é suficiente para verificação da execução do item no contexto do evento, visto que não está acompanhada de elementos capazes de estabelecer o nexo entre o objeto do Convênio, ano e local, e a execução do item') . Impugnações: Item '1', R$ 4.500,00; Item '3', R$ 10.800,00; item '5', R$ 20.000,00.
2)	Item '2' (Hospedagem para 460 pessoas) da Nota de Reanálise 1037/2013: não comprovação da boa e regular aplicação dos recursos (contratação de hospedagem para 460 pessoas, sem a discriminação dos nomes completos dos hóspedes, sua condição de participante no evento, número de carteira de identidade, CPF, endereço residencial completo, bem como as datas de entrada e saída do hotel) . Impugnação: R$ 21.160,00;
3)	Itens '17' (21 banners) , '18' (35 outdoors 9mx3m) e '21' (70 faixas) da Nota de Reanálise 1037/2013: não comprovação da boa e regular aplicação dos recursos (não foram apresentadas fotografias das peças confeccionadas, tanto banners como faixas, em descumprimento à cláusula décima segunda, parágrafo segundo, 'i', do Termo de Convênio) . Impugnações: Item '17', R$ 5.040,00; Item '18' (parcial) R$ 14.000,00; e Item '21, R$ 8.400,00;
4)	Itens '19' (3.000 Inserções com duração de 30 segundos cada, em rádio regional) e '20' (60 chamadas com duração de 30 segundos em TV) da Nota de Reanálise 1037/2013: não comprovação da boa e regular aplicação dos recursos (mapas comprobatórios foram apresentados com preenchimento insuficiente e indícios de irregularidades na sua confecção. Impugnações; Item '19', R$ 22.500,00; Item '20', R$ 30.000,00. 
5)	Item '22' (locação de carro de som) da Nota Técnica de Reanálise 1037/2013: não comprovação da boa e regular aplicação dos recursos (fotografias encaminhadas não comprovam a execução do serviço e apresentam indício de fraude com montagem na imagem) . Impugnação: R$ 9.000,00.
	
	Quantificação do débito individual:
	VALOR ORIGINAL (R$) 
	DATA DA OCORRÊNCIA

	  145.400,00 (D) 
	 8/7/2009

	        1.007,45 (C) 
	28/9/2009

b)  realizar as citações do Sr. Jorge Luiz Lobo Rosa (CPF XXX.138.175-XX) , ex-prefeito Municipal de Uauá/BA (gestão 2009-2012) , e da empresa Vagalume Serviços e Eventos S/C Ltda. (CNPJ 04.467.208/0001-76) , com fundamento nos arts. 10, § 1º, e 12, incisos I e II, da Lei 8.443/1992 c/c o art. 202, incisos I e II, do RI/TCU, para que, solidariamente, no prazo de quinze dias, apresentem alegações de defesa e/ou recolham, aos cofres Tesouro Nacional, o valor abaixo indicado, atualizado monetariamente a partir da respectiva data até o efetivo recolhimento, abatendo-se, na oportunidade, a quantia eventualmente ressarcida, na forma da legislação em vigor, conforme detalhamento a seguir:
II - Citação solidária:
Responsáveis Solidários: Jorge Luiz Lobo Rosa (CPF XXX.138.175-XX) e Vagalume Serviços e Eventos S/C Ltda. (CNPJ 04.467.208/0001-76) 
Motivo:
1)	Não comprovação da boa e regular aplicação dos recursos, ante a ausência de documentação comprobatória (recibos) dos cachês efetivamente pagos às bandas e aos artistas identificados no plano de trabalho (peça 1, p. 6-23) e na Relação de Execução da Receita e da Despesa (peça 12, p. 133-134) , impossibilitando a verificação do nexo causal entre os recursos transferidos e as despesas indicadas na prestação de contas, a saber:	
	Artista/Banda
	Valor (R$) 

	Banda Encantus
	37.000,00

	Roberto Dantas
	  3.000,00

	Ditinho do Acordeon 
	  2.800,00

	Nino Coutinho
	29.000,00

	Alcimar Monteiro
	74.000,00

	Os três do Cariri
	24.000,00

	João Bandeira
	33.000,00

	Território Nordestino
	24.000,00

	Nilton Freitas
	  8.000,00

	TOTAL
	234.800,00

2)	Descumprimento do Termo de Convênio 400/2009 (Siafi 703618) , em sua cláusula terceira, item II, alínea 'll', que exige a apresentação de contrato de exclusividade para os casos de contratação de apresentações artísticas.
 (Observação: O motivo para citação indicado no item '2' não é aplicável à empresa Vagalume Serviços e Eventos S/C Ltda., tendo-se em conta que a motivação para sua citação decorre do fato de que a mesma foi beneficiária de pagamento referente à contratação de artistas/bandas, que restou sem a devida comprovação do nexo causal entre os recursos transferidos e as despesas indicadas na prestação de contas dos recursos, conforme indicado motivo '1') .
	Quantificação do débito solidário:
	VALOR ORIGINAL (R$) 
	DATA DA OCORRÊNCIA

	234.800,00
	8/7/2009

26.	Após o pronunciamento da Secex/BA, de 8/2/2018, a comunicação foi efetivada, conforme o seguinte documento (peça 29) :
	Responsável
	Documento
	Peça
	Dt da Ciência
	Peça

	Jorge Luiz Lobo Rosa
	Ofício 280/2018-TCU/Secex-BA
	30
	21/3/2018
	34 

	Vagalume Serviços e Eventos S/C Ltda.
	Edital 23-Secex-BA
	37
	26/3/2018
	38

27.	Transcorrido o prazo regimental, a Vagalume Serviços e Eventos S/C Ltda. permaneceu silente, devendo ser considerada revel, nos termos do art. 12, §3º, da Lei 8.443/1992. Já o Jorge Luiz Lobo Rosa apresentou defesa às peças 46, 48,49, 51 e 56 a seguir analisadas.
27.1.	No caso vertente, a citação da responsável inicialmente se deu em endereço constante no sistema CPF e CNPJ da Receita (peça 41) . Contudo, devido ao insucesso da entrega do Ofício 0281/2018-TCU/Secex-BA, de 8/2/2018 (peças 31 e 32) , foi realizada a citação editalícia, conforme inciso III, art. 179, do Regimento Interno do TCU, in verbis:
Art. 179. A citação, a audiência ou a notificação, bem como a comunicação de diligência, farse-ão:
I - mediante ciência da parte, efetivada por servidor designado, por meio eletrônico, fac-símile, telegrama ou qualquer outra forma, desde que fique confirmada inequivocamente a entrega da comunicação ao destinatário;
II - mediante carta registrada, com aviso de recebimento que comprove a entrega no endereço do destinatário;
III - por edital publicado no Diário Oficial da União, quando o seu destinatário não for localizado. 
EXAME TÉCNICO
28.	Alegações de defesa apresentadas pelo Sr. Jorge Luiz Lobo Rosa peça 46, protocolada em 29/6/2018:
28.1.	Preliminarmente, a defesa relatou que a documentação foi juntada, os argumentos foram prestados e a presunção de veracidade é legitima. Assim, aduziu que cabia ao MTur, de acordo com a cláusula oitava do convênio, o dever de fiscalizar o cumprimento do plano de trabalho não somente, analisar a prestação de contas. 
28.2.	Em sequência, informou que visando proporcionar a regular analise do contexto probatório, apresenta, de forma direta e objetiva, todas os elementos de provas, a seguir (peça 46, p. 4) :
1- A relação de pagamentos efetuados encontra-se descrito como anexo XI na competente prestação de contas devidamente firmada pelo requerente, bem como cópia do ato de publicação extraído do Diário Oficial do município datada de 27 de abril de 2009 hospedado no site www.ba.tmunicipal.org.br/prefeitura/uaua/publicação, ali contendo o resultado do pregão presencial.
2- Há ainda o comprovante de pagamento do valor de R$100,000,00 (cem mil reais) a empresa vencedora do certame, ofícios e extratos bancários. 
3- Acostou na prestação de contas Nota fiscal 000532 de 25 de junho de 2009 emitida pela empresa vencedora do processo licitatório, individualizando todo contexto dos serviços realizados em estrito cumprimento ao plano de trabalho 
28.3.	Quanto à exigência de fotografias, defendeu que todas as fotografias guardam relação com os demais documentos acostados, não havendo, em hipótese nenhuma, que se falar em ausência de nexo entre as fotografias e as datas do evento.
28.4.	Ademais, informou que a empresa vencedora do certame licitatório disponibilizou no site www.umbuzada.com, entre os dias 19 e 24 de junho de 2009 toda programação oficial, incluindo não somente as atrações artísticas como fotografias do evento com as devidas datas e a imagem do patrocinador oficial
28.5.	Quanto à ausência de elementos na comprovação de exposição midiática, informou que há a apresentação do plano de mídia devidamente assinado pela única empresa geradora de imagens de TV na região 
28.6.	Quanto à comprovação de hospedagem dos artistas informou que a empresa contratada realizou integralmente o objeto do contrato, de forma que não prospera as alegações de ausência de comprovação de hospedagens dos artistas. Para corroborar tal afirmação trouxe as seguintes declarações (peça 46, p. 6) :
DECLARAÇÕES
Para ratificar traz a colação declarações que atestam o devido cumprimento do convênio. ADERBAL RENILTON SANTOS, declarou que executou no evento são João Uaua 2009 geradores de energia, toldos e banheiros químicos (peça 46, p. 12) .
WASHIGTON SANTOS - atestou que hospedou artistas e seu staff no São João Uaua 2009 (peça 46, p. 18-20) . 
Ao passo destas declarações a empresa contratante declarou e atestou com os devidos documentos todas as despesas efetivadas com a execução do evento São João Uaua 2009 (peça 46, p. 13, 21, 25-66) 
28.7.	Por fim, defendeu que o requerente não pode e nem deve figurar no polo passivo da presente TCE, uma vez que o fato ensejador da imputação de responsabilidade ao requerente não teve a sua aquiescência objetiva, não houve sua autorização e, portanto, não pode ser responsabilizado por um ato que não cometeu. Assim, requereu (peça 46, p. 11) : 'o recebimento da presente Manifestação de defesa após que seja aprovada a prestação de contas do referido convênio arquivada a presente TCE'.  
29.	Alegações de defesa complementares apresentadas pelo Sr. Jorge Luiz Lobo Rosa (peça 48) , protocolada em 1/8/2018:
29.1 	Complementando as alegações anteriores (item 28 desta instrução) , a defesa informou que anexou as seguintes declarações (peça 48, p. 6-7) :
NILTON FREITAS, atestou em declaração, que se apresentou no evento são João Uauá 2009, conforme documento, em anexo, com firma reconhecida em cartório (peça 48, p. 13) ;
OS TRÊS DO CARIRI - atestou em declaração, que se apresentou no São João Uauá 2009, conforme documento, em anexo, com firma reconhecida em cartório (peça 48, p. 15) ;
JOÃO BANDEIRA - atestou em declaração, que se apresentou no São João de Uaua 2009. conforme documento, em anexo, com firma reconhecida em cartório (peça 48, p. 16) ;;
BANDA TERRITÓRIO NORDESTINO - atestou em declaração, que se apresentou no São João de Uauá 2009, conforme documento, em anexo, com firma reconhecida em cartório (peça 48, p. 18) ; 
CARRO DE SOM - VALDEMIR BATISTA - atestou em declaração, que prestou serviços durante o evento no São João de uauá 2009, conforme cópia de documento, em anexo, com firma reconhecida em cartório; original, enviada na defesa de 19 de junho de 2018, protocolada no TCU SECEX-BA em 29.06.2018 (peça 48, p. 19) ; 
BANDA NINHO COUTINHO - atestou em declaração, seu proprietário JAILTON ALVES DA SILVA, que se apresentou no São João de Uauá 2009, conforme documento original, com firma reconhecida em cartório, encaminhado na defesa protocolada no TCU-SECEX-BA em 29.06.2018;
ROBERTO DANTAS E BANDA - atestou em declaração, com firma reconhecida em cartório, que se apresentou no São João de Uauá 2009, em anexo, cópia, do original encaminhado e protocolado no TCU-SECEX-BA em 29.06.2018 (peça 48, p. 20) ;
BANDA DITINHO DO ACORDEON - atestou em declaração, com firma reconhecida em cartório, que se apresentou no São João de Uauá 2009, em anexo, cópia do original encaminhado e protocolado no TCU-SECEX-BA em 29.06.2018 (peça 48, p. 21) ; 
BANDA ENCANTUS - atestou em declaração que se apresentou no São João de Uauá 2009, em anexo, cópia da declaração, encaminhada com os contatos, o original, segundo a proprietária está enviando, pelos Correios, com a firma reconhecida (peça 48, p. 22) ;
ALCYMAR MONTEIRO - atestou em declaração, que se apresentou no São João de Uauá 2009, cópia em anexo, da declaração, encaminhada, pelo email, e que o original, segundo o próprio enviará, via Correios, com a firma reconhecida (peça 48, p. 23-24) ;
30.	Alegações de defesa complementares apresentadas pelo Sr. Jorge Luiz Lobo Rosa (peça 48) , protocolada em 23/8/2018:
30.1.	Complementando as alegações anteriores (itens 28 e 29 desta instrução) a defesa informou que anexou as seguintes declarações (peça 49, p. 6) :
BANNERS - Apresentamos declaração da empresa, PRINTPEX, sediada na cidade de Juazeiro, Ba, atestou em declaração, que confeccionou os banners, a pedido da empresa Vagalume Serviços e Eventos S/C Ltda, para os festejos do São João Uauá 2009, conforme documento, em anexo, emitido da própria empresa e seus devidos contatos (peça 49, p. 13-14) 
BANDA ENCANTOS - atestou em declaração que se apresentou no São João de Uauá 2009, em anexo , documento original com firma reconhecida , em cartório, que ora protocolamos na SECEX-BA do TCU, para sanar as devidas pendências do convênio (peça 49, p. 15) ;
ANTÔNIO ALCYMAR MONTEIRO DOS SANTOS - Nome artístico, ALCYMAR MONTEIRO, atestou em declaração, que se apresentou no São João de Uauá 2009, original em anexo, da declaração, com fé de ofício, que ora protocolamos, com o intuito de sanar a pendência do referido convênio (peça 49, p. 16) .
OUTDOORS - O SR. JORGE EDUARDO ONIAS SILVA - Atestou, em declaração anexa, com firma reconhecida em cartório, que executou os serviços de veiculação dos outdoors a pedido da Empresa Vagalume Serviços es S/C Ltda. com o intuito de fazer propaganda dos festejos do São João 2009, em Uauá, Ba (peça 49, p. 17) ;
31.	Alegações de defesa complementares apresentadas pelo Sr. Jorge Luiz Lobo Rosa (peça 51) , protocolada em 13/9/2018:
31.1.	Complementando as alegações anteriores (itens 28, 29 e 30 desta instrução) a defesa informou que anexou as seguintes declarações (peça 51, p. 6) :
BANDA TERRITÓRIO NORDESTINO - O responsável pela Banda, o senhor Benil Pereira Ramos, rg.6299164- SDS/PE, atestou em declaração, no cartório, que se apresentou no São João de Uauá 2009, original em anexo, da declaração, com fé de ofício, que ora protocolamos, com o intuito de sanar a pendência do referido convênio (peça 51, p. 12) .
32.	Alegações de defesa complementares apresentadas pelo Sr. Jorge Luiz Lobo Rosa (peça 56) , protocolada em 5/5/2020:
32.1.	Registra-se que tais alegações foram idênticas as já apresentadas à peça 46, protocolada em 29/6/2018, com a modificação do pedido final (peça 56, p. 8) : 'Ante o exposto, requer o recebimento dos presentes embargos infringentes para que seja modificada a decisão e aprovar a prestação de contas acima aludida'.
33.	Análise:
33.2.	Quanto aos Itens '1' (locação de gerador) , R$ 4.500,00; '3' (locação de sanitários químicos) , R$ 10.800,00 e '5' (locação de toldos) , R$ 20.000,00, embora o responsável tenha trazido aos autos a declaração do Sr. Aderbal Renilton Santos de que executou os itens glosados (peça 46, p. 12) , não logrou êxito em apresentar as fotografias que seriam os elementos capazes de estabelecer o nexo entre o objeto do Convênio e a execução do item no contexto do evento.
33.2.1.	Dessa forma, considerando que permanece a constatação da Nota de Reanálise 1037/2013/MTur (peça 1, p. 117-122) , rejeita-se as alegações de defesa apresentadas para este item.
33.3.	Quanto ao item '2' (Hospedagem para 460 pessoas) , R$ 21.160,00, embora o responsável tenha apresentado (peça 46, p. 18-20) :
	a) declaração de Washigton Santos de que hospedou artistas e seu staff no São João Uaua 2009 (peça 46, p. 18-20) ;
	b) relação contendo dia, banda e quantidade de pessoas.
33.3.1 	não houve a apresentação da discriminação dos nomes completos dos hóspedes, sua condição de participante no evento, número de carteira de identidade, CPF, endereço residencial completo, bem como as datas de entrada e saída do hotel, com as notas fiscais emitidas pelo hotel, conforme exigido pela cláusula décima segunda, parágrafo segundo 'f', item 2, do Termo de Convênio (peça 1, p. 59) , de acordo com o plano de trabalho (peça 1, p. 11) . Deste modo, rejeita-se as alegações de defesa apresentadas para este item.
33.4.	Quanto aos Itens '17' (21 banners) , R$ 5.040,00 '18' (35 outdoors 9mx3m) , glosa parcial no valor de R$ 14.000,00 e '21' (70 faixas) , R$ 8.400,00 da Nota de Reanálise 1037/2013, embora o responsável tenha apresentado declaração da empresa, Printpex (CNPJ 02.586.847/0001-25) atestando que confeccionou os banners, a pedido da empresa Vagalume Serviços e Eventos S/C Ltda., para os festejos do São João Uauá 2009, conforme documento (peça 49, p. 13-14) , não foram apresentadas fotografias das peças confeccionadas no contexto do evento, tanto banners como faixas, em descumprimento à cláusula décima segunda, parágrafo segundo, 'i', do Termo de Convênio. Deste modo, rejeita-se as alegações de defesa apresentadas para este item.
33.5.	Quanto aos Itens '19' (3.000 Inserções com duração de 30 segundos cada, em rádio regional, R$ 22.500,00) e '20' (60 chamadas com duração de 30 segundos em TV, R$ 30.000,00) , tendo em vista que:
33.5.1.	o responsável apresentou a documentação acostada à peça 46, p. 30-40, com o pedido de inserção da TV São Francisco e o comprovante de inserções das Rádios a voz do São Francisco, Transamérica, Tropicalsat, Juazeiro e Grande Rio, contendo o número de inserções e valor (TV) , o número de inserções (rádios) , o atesto da controladoria interna e do secretário municipal de cultura; 
33.5.2.	consta nos autos: declaração da veiculação (peça 25, p. 271-272) e Spot/ TV e rádio (peça 25, p. 284-285) ; 
33.5.3.	acata-se as alegações de defesa quanto a esta questão, reduzindo o valor do débito correspondente, no total de R$ R$ 52.500,00 (R$ 22.500,00 + R$ 30.000,00) .
33.6.	Quanto ao item '2' (locação de carro de som, R$ 9.000,00) embora o responsável tenha trazido aos autos a declaração do Sr. Valdemir Batista de que prestou o serviço glosado (peça 48, p. 19) , não logrou êxito em apresentar as fotografias que seriam os elementos capazes de sanar a irregularidade trazida pela Nota Técnica de Reanálise 1037/2013/Mtur. Assim, rejeita-se as alegações de defesa apresentadas para este item.
33.7.	Quanto à ausência de documentação comprobatória (recibos) dos cachês efetivamente pagos às bandas e aos artistas, o responsável apresentou declarações dos artistas/bandas que se apresentaram no São João de Uauá e receberam o valor contratado pela empresa Vagalume Serviços e eventos S/C Ltda., conforme tabela a seguir: 
	Artista/Banda
	Peça, p.

	Banda Encantus
	48, p. 22

	Roberto Dantas
	48, p. 20

	Ditinho do Acordeon 
	48, p. 21

	Nino Coutinho
	Não se localizou

	Alcimar Monteiro
	49, p. 16

	Os Três do Cariri
	48, p. 15

	João Bandeira
	48, p. 16

	Território Nordestino
	48, p. 18

	Nilton Freitas
	48, p. 13

33.7.1.	Contudo, em tais declarações não constam o valor do cachê recebido, impossibilitando a verificação sobre possíveis valores cobrados a título de intermediação, contrariamente ao Termo de Convênio 400/2009 (cláusula décima sexta, item I) . Ademais, os contratos de exclusividade não foram apresentados indo de encontro ao Termo de Convênio 400/2009 (cláusula terceira, item II, alínea 'll') . Assim, rejeita-se as alegações de defesa apresentadas para este item.
33.7.2.	Considerando que o responsável não logrou êxito em dirimir as irregularidades a ele imputadas, exceto quanto aos itens '19' (3.000 Inserções com duração de 30 segundos cada, em rádio regional, R$ 22.500,00) e '20' (60 chamadas com duração de 30 segundos em TV, R$ 30.000,00) , temos que o valor do débito individual do Sr. Jorge Luiz Lobo Rosa ficou em R$ 92.900,00 (R$ 145.400,00 - R$ 52.500,00) e o débito solidário do Sr. Jorge Luiz Lobo Rosa com a empresa Vagalume Serviços e Eventos S/C Ltda. em R$ 234.800,00.
Prescrição da Pretensão Punitiva
34.	Vale ressaltar que a pretensão punitiva, conforme Acórdão 1441/2016-TCU-Plenário, Relator Ministro Benjamin Zymler, que uniformizou a jurisprudência acerca dessa questão, subordinase ao prazo geral de prescrição indicado no art. 205, do Código Civil, que é de dez anos, contado da data de ocorrência da irregularidade sancionada, nos termos do art. 189, do Código Civil, sendo este prazo interrompido pelo ato que ordenar a citação, a audiência ou a oitiva do responsável.
35.	No caso em exame, não ocorreu a prescrição, uma vez que a irregularidade sancionada ocorreu em 8/7/2009 (data do débito) , e o ato de ordenação da citação ocorreu em 8/2/2018 (peça 29) .
CONCLUSÃO
36.	Em face da análise promovida no item 33, propõe-se acatar parcialmente as alegações de defesa apresentadas pelo Sr. Jorge Luiz Lobo Rosa. Tendo em vista que não constam dos autos elementos que permitam reconhecer sua boa-fé, sugere-se que suas contas sejam julgadas irregulares, nos termos do art. 202, § 6º, do RI/TCU, com a imputação do débito atualizado monetariamente e acrescido de juros de mora, nos termos do art. 202, §1º, do RI/TCU.
37.	Quanto à empresa Vagalume Serviços e Eventos S/C Ltda. (CNPJ 04.467.208/0001-76) , deve-se declarar sua revelia, nos termos do art. 12, §3º, da Lei 8.443/1992 (item 27 desta instrução) . Assim, suas contas devem ser julgadas irregulares, nos termos do art. 202, § 6º, do RI/TCU, com a imputação do débito atualizado monetariamente e acrescido de juros de mora, nos termos do art. 202, §1º, do RI/TCU. Ressalta-se que a análise da boa-fé relativa a pessoa jurídica de direito privado é realizada considerando as condutas de seus administradores, uma vez que os atos destes obrigam a pessoa jurídica, desde que exercidos nos limites dos poderes definidos no ato constitutivo do ente, nos termos do art. 47 do Código Civil (Acórdão 1723/2016-TCU-Plenário, Ministro-Relator Raimundo Carrero) .
PROPOSTA DE ENCAMINHAMENTO:
38.	Ante o exposto, submetem-se os autos à consideração superior, propondo ao Tribunal:
	a) declarar a revelia da empresa Vagalume Serviços e Eventos S/C Ltda. (CNPJ 04.467.208/0001-76) , nos termos do art. 12, §3º, da Lei 8.443/1992;
	b) acatar parcialmente as alegações de defesa do Sr. Jorge Luiz Lobo Rosa (CPF XXX.138.175-XX) ;
	c) com fundamento nos arts. 1º, inciso I, 16, inciso III, alínea 'c', da Lei 8.443/1992 c/c os arts. 19 e 23, inciso III, da mesma Lei, e com arts. 1º, inciso I, 209, inciso III, 210 e 214, inciso III, do Regimento Interno, que sejam julgadas irregulares as contas do Sr. Jorge Luiz Lobo Rosa (CPF XXX.138.175-XX) , prefeito do município de Uauá/BA, na gestão 2009-2012, e da empresa Vagalume Serviços e Eventos S/C Ltda. (CNPJ 04.467.208/0001-76) e condená-los ao pagamento das quantias a seguir especificadas, com a fixação do prazo de quinze dias, a contar da notificação, para comprovar, perante este Tribunal (art. 214, inciso III, alínea 'a', do Regimento Interno) , o recolhimento da dívida aos cofres do Tesouro Nacional, atualizada monetariamente e acrescida dos juros de mora, calculados a partir das datas discriminadas, até a data do recolhimento, na forma prevista na legislação em vigor
	Débito individual: Jorge Luiz Lobo Rosa (CPF XXX.138.175-XX) 
	VALOR ORIGINAL (R$) 
	DATA DA OCORRÊNCIA

	  92.900,00  (D) 
	8/7/2009

	      1.007,45 (C) 
	28/9/2009

		Valor do débito atualizado em 26/1/2021, com juros (peça 58) : R$ 229.221,47
	Débito solidário: Jorge Luiz Lobo Rosa (CPF XXX.138.175-XX) e empresa Vagalume Serviços e Eventos S/C Ltda. (CNPJ 04.467.208/0001-76) 
	VALOR ORIGINAL (R$) 
	DATA DA OCORRÊNCIA

	234.800,00 (D) 
	8/7/2009

		Valor do débito atualizado em 26/1/2020, com juros (peça 59) : R$ 584.120,49
	d) aplicar ao Sr. Jorge Luiz Lobo Rosa (CPF XXX.138.175-XX) e empresa Vagalume Serviços e Eventos S/C Ltda. (CNPJ 04.467.208/0001-76) , a multa prevista no art. 57 da Lei 8.443/1992;
	e) autorizar, desde logo, nos termos do art. 28, inciso II, da Lei 8.443/1992, a cobrança judicial da dívida, caso não atendidas as notificações;
	f) autorizar, caso requerido, nos termos do art. 26 da Lei n. 8.443/1992, c/c o art. 217 do Regimento Interno do Tribunal, o parcelamento das dívidas em até 36 (trinta e seis) parcelas, corrigidas monetariamente e acrescidas dos devidos encargos legais até a data do pagamento, fixando aos responsáveis o prazo de quinze dias, a contar do recebimento da notificação, para comprovarem, perante o Tribunal, o recolhimento da primeira parcela, e de trinta dias, a contar da parcela anterior, para comprovarem o recolhimento das demais parcelas, esclarecendo que a falta de pagamento de qualquer parcela importará no vencimento antecipado do saldo devedor (§ 2º do art. 217 do Regimento Interno do Tribunal) , sem prejuízo das demais medidas legais;
	g) enviar cópia do Acórdão a ser prolatado à Procuradoria da República no Estado da Bahia, nos termos do § 3º do art. 16 da Lei 8.443/1992, c/c o § 7º do art. 209 do Regimento Interno do TCU, para adoção das medidas cabíveis.
	h) enviar cópia do Acórdão que vier a ser proferido ao Ministério do Turismo e aos responsáveis, para ciência, informando que a presente deliberação, acompanhada do Relatório e do Voto que a fundamenta, está disponível para a consulta no endereço www.tcu.gov.br/acordaos, além de esclarecer que, caso requerido, o TCU poderá fornecer sem custos as correspondentes cópias, de forma impressa.
	i) informar à Procuradoria da República no Estado da Bahia, que a presente deliberação, acompanhada do Relatório e do Voto que a fundamenta, está disponível para a consulta no endereço www.tcu.gov.br/acordaos, além de esclarecer que, caso requerido, o TCU poderá fornecer sem custos as correspondentes cópias, de forma impressa; e
	j) informar à Procuradoria da República no Estado da Bahia que, nos termos do parágrafo único do art. 62 da Resolução TCU 259/2014, os procuradores e membros do Ministério Público credenciados nesta Corte podem acessar os presentes autos de forma eletrônica e automática, ressalvados apenas os casos de eventuais peças classificadas como sigilosas, as quais requerem solicitação formal.
2.	O MP/TCU, representado pelo Procurador Júlio Marcelo de Oliveira, manifesta concordância parcial com o encaminhamento proposto pela SecexTCE conforme o parecer à peça 63, nos seguintes termos:
" (...) 
Com as vênias de estilo, o Ministério Público de Contas dissente parcialmente da proposição da unidade técnica, pelos motivos que passa a expor.
A SecexTCE opina pelo acolhimento das alegações de defesa do sr. Jorge Luiz alusivas às inserções em rádio e TV, matéria que inicialmente foi objeto de exame pela então Secex/BA, cujas conclusões foram pela existência de débito, a saber (peça 27, p. 22) :
'Análise sobre os itens '19' e '20' da Nota de Reanálise 1037/2013 (peça 1, p. 120) 
100. As ressalvas em comento tratam das divulgações do evento, com inserções em rádio e TV da região.
101. O item '19' refere-se à divulgação do evento com 3.000 inserções com duração de 30 segundos cada, em rádio regional, no período de 9/6/2009 a 24/6/2009, no valor de R$ 22.500,00.
102. Quanto ao item '20', a ressalva diz respeito à divulgação do evento em TV totalizando 60 chamadas, com duração de 30 segundos, cobrindo toda região, no valor de R$ 30.000,00.
103. Segundo consta da ressalva, em ambos os casos, o gestor apresentou declaração da própria prefeitura, não atendendo ao solicitado, conforme notificado ao responsável, em relação às situações de divulgações em rádio e TV, ou seja (peça 1, p. 89) : 'Encaminhar o SPOT com a vinheta de 30s, bem como o relatório de divulgação e/ou declaração de veiculação ou, ainda, Checking de empresa terceirizada de Checagem de Mídia e Audiência (exemplo: IBOPE) da quantidade especificada no plano de trabalho com o ATESTO da TV/Rádio ou empresa e o 'De Acordo' do Convenente'. 
104. O Ministério do Turismo informa que foram apresentados mapas que não correspondem à totalidade de inserções, além de não constar os valores e identificação precisa do responsável pelas emissoras (nome, cargo e CPF) . Na oportunidade, o MTur observa o fato de que todos os mapas, oriundos de diferentes emissoras de rádio, foram apresentados em um mesmo modelo, o que poderia denotar indício de fraude. 
105. Os pareceres emitidos pelo Ministério do Turismo, inclusive a Nota Técnica de Reanálise 1037/2013 (peça 1, p. 117-122) , não confirmam a recepção de novos mapas hábeis para comprovação das referidas divulgações.
106. Constata-se, portanto, o descumprimento da cláusula décima segunda, parágrafo segundo, 'j', do Termo de Convênio, concernente à exigência de apresentação ao Concedente de 'cópia do anúncio em vídeos, CD, DVD, entre outros, e, ainda, comprovante de veiculação dos anúncios em rádios, tv, jornais, revistas ou catálogos, se for o caso'.
107. No que concerne aos referidos itens, a diligência não trouxe novos elementos probatórios que permitissem modificar o entendimento expendido na Nota Técnica de Reanálise 1037/2013.
108. Assim, ficam mantidas as ressalvas dos itens '19' e '20' da Nota de Reanálise 1037/2013, com valores glosados, respectivamente, nos montantes de R$ 22.500,00 e R$ 30.000,00.' 
Em contraponto, a argumentação da SecexTCE é a seguinte (peça 60, p. 11) :
'33.5. Quanto aos Itens '19' (3.000 Inserções com duração de 30 segundos cada, em rádio regional, R$ 22.500,00) e '20' (60 chamadas com duração de 30 segundos em TV, R$ 30.000,00) , tendo em vista que:
33.5.1. o responsável apresentou a documentação acostada à peça 46, p. 30-40, com o pedido de inserção da TV São Francisco e o comprovante de inserções das Rádios a voz do São Francisco, Transamérica, Tropicalsat, Juazeiro e Grande Rio, contendo o número de inserções e valor (TV) , o número de inserções (rádios) , o atesto da controladoria interna e do secretário municipal de cultura; 
33.5.2. consta nos autos: declaração da veiculação (peça 25, p. 271-272) [subscritas pelo secretário municipal de cultura] e Spot/TV e rádio (peça 25, p. 284-285) ; 
33.5.3. acata-se as alegações de defesa quanto a esta questão, reduzindo o valor do débito correspondente, no total de R$ R$ 52.500,00 (R$ 22.500,00 + R$ 30.000,00) .'
Ainda que não tenham sido apresentados mapas que correspondam à totalidade de 3.000 inserções em rádio (peça 26, pp. 37/45, e peça 46, pp. 31/40[footnoteRef:2]) , e que os mapas aduzidos não contenham os valores e a identificação precisa do responsável pelas emissoras (nome, cargo e CPF) , bem como o fato de que todos os mapas, oriundos de diferentes emissoras de rádio, foram apresentados em um mesmo modelo, o que causa alguma estranheza (peça 46, pp. 31/40) , o MP de Contas entende, com base no princípio da razoabilidade, que o conjunto probatório constante dos autos pode ser considerado suficiente para amparar as despesas de inserção em rádio e TV. Propõe-se, pois, em linha de concordância com a argumentação da SecexTCE, a redução de R$ 52.500,00 do valor do débito. [2:  Rádio Juazeiro: 560 inserções; Tropicalsat: 480 inserções; Transamérica: 480 inserções; Rádio A Voz do São Francisco: 576 inserções; Rádio e TV Grande Rio: 640 inserções. Total = 2.736 inserções. ] 
Quanto à não comprovação da boa e regular aplicação dos recursos ante a ausência de documentação comprobatória (recibos) dos cachês efetivamente pagos às bandas e aos artistas identificados no plano de trabalho (peça 1, pp. 6/23) e na Relação de Execução da Receita e da Despesa (peça 12, pp. 133/4) , impossibilitando a verificação do nexo causal entre os recursos transferidos e as despesas indicadas na prestação de contas, a unidade técnica opina no sentido de que a empresa Vagalume Serviços e Eventos S/C Ltda. seja solidariamente condenada com o ex-prefeito Jorge Luiz Lobo Rosa à reparação do dano apurado.
Na matriz de responsabilização, a SecexTCE assim descreveu a conduta da empresa (peça 60, p. 15) : 'Beneficiária de pagamentos efetuados sem comprovação da efetiva contratação de artistas/bandas para o evento 'São João 2009', em Uauá/BA, sem comprovação do nexo de causalidade entre os recursos transferidos e as despesas indicadas na prestação de contas dos recursos'.
Todavia, o MP de Contas, revendo seu posicionamento (peça 21) , entende que o débito alusivo aos cachês deve ser atribuído apenas ao ex-prefeito Jorge Luiz.
Nos termos da jurisprudência assente nesta Corte:
'A presunção de inexecução do objeto do convênio, no caso de não comprovação, é dirigida ao gestor, a quem compete demonstrar a boa e regular aplicação dos recursos, e não ao particular contratado. A obrigação do contratado de comprovar a prestação dos serviços como condição para receber o pagamento devido, nos termos da Lei 4.320/1964, dá-se perante a administração contratante, e não por exigência do órgão de controle, que, para condenar terceiro solidário, deve atestar que o serviço deixou de ser realizado.' (Acórdão 6948/2017-TCU-Segunda Câmara | Relator: JOSÉ MUCIO MONTEIRO e Acórdão 6884/2016-TCU-Primeira Câmara | Relator: JOSÉ MUCIO MONTEIRO) 
'Não existe litisconsórcio passivo necessário entre o gestor e a empresa contratada quando a relação jurídica processual se refere à prestação de contas da regularidade da aplicação de recursos públicos, pois há nítida distinção entre o dever do gestor público de responder perante as instâncias administrativas de controle por seus atos de administração e a obrigação da contratada de oferecer a contraprestação de serviços pactuados.' (Acórdão 842/2017-TCU-Plenário | Relator: BENJAMIN ZYMLER) 
' (...) a obrigação de comprovar a boa e regular aplicação dos recursos é pessoal do signatário do convênio, ou de seus sucessores. À empresa cabe executar regularmente o objeto contratado, respondendo pelas falhas e irregularidades atinentes à essa execução.' (Acórdão 4940/2016-TCU-Segunda Câmara | Relator: ANDRÉ DE CARVALHO) 
'O ônus da prova sobre ocorrências ilegais imputadas a terceiros contratados pela Administração Pública cabe ao TCU, o qual deve evidenciar a conduta antijurídica praticada para fins de imputação de débito. A obrigação de demonstrar a boa e regular aplicação de recursos públicos é atribuída ao gestor, e não a terceiros contratados pela Administração Pública.' (Acórdão 2544/2020-TCU-Plenário | Relator: BRUNO DANTAS) 
'Não cabe à empresa contratada a comprovação da regular aplicação de recursos públicos, mas tão somente a comprovação da regular execução contratual' (Acórdão 6109/2017-TCU-Primeira Câmara | Relator: VITAL DO RÊGO) .
No caso concreto, é possível afirmar a efetiva execução do projeto intitulado 'São João 2009', haja vista as matérias veiculadas na Internet à época do evento, no endereço eletrônico 'http://www.umbuzada.com', noticiando a apresentação de, entre outras artistas, Banda Encantus, Mastruz com Leite, Forrozeiro Roberto Dantas, Nino Coutinho, Ditinho do Acordeon, Del Feliz, Alcimar Monteiro, Wanderley do Nordeste, Tinho do Acordeon, Mauricinhos do Forró, Os Três do Cariri, João Bandeira, Nilton Freitas e Banda Território Nordestino (peça 26, pp. 24/8, e peça 46, pp. 47/9, 53/4, 57, 59/60, 62/3 e 66) .
Ocorre que essas mesmas matérias dão destaque ao fato de o projeto 'São João 2009', realizado pela prefeitura, ter tido diversos patrocinadores além do Ministério do Turismo, a saber: Petrobras, Governo Federal, Governo da Bahia, Bahiatursa, Mineração Caraíba e Ferbasa (peça 26, pp. 24/8) , ocorrência que reforça a necessidade de, para fins de comprovação da boa e regular gestão dos recursos transferidos,  serem apresentados os recibos dos cachês efetivamente pagos pela empresa Vagalume às bandas e aos artistas à conta de verba originária do MTur.   
Nesse particular, embora a jurisprudência desta Corte seja oscilante, o Ministério Público de Contas alinha-se ao entendimento no sentido de que:
'Na contratação de profissional do setor artístico com recursos de convênio, a ausência de recibo ou documento congênere que comprove o efetivo recebimento do cachê pelo artista ou por seu representante exclusivo implica a imputação de débito ao responsável com o consequente julgamento pela irregularidade das contas, uma vez que impede o estabelecimento do nexo causal entre os recursos transferidos e os serviços artísticos prestados.' (Acórdão 11867/2018-TCU-Primeira Câmara | Relator: BENJAMIN ZYMLER e Acórdão 5833/2018-TCU-Primeira Câmara | Relator: BRUNO DANTAS) 
À vista dessas considerações, o MP de Contas opina pela exclusão da empresa Vagalume da relação processual e pela condenação individual do ex-prefeito Jorge Luiz Lobo Rosa em virtude da ausência da documentação comprobatória do pagamento dos cachês. 
Sobre a instrução final a cargo da unidade técnica, consta o registro de que não fora localizada, nos autos, a declaração do artista Nino Coutinho de que se apresentara no São João de Uauá, do ano de 2009 (peça 60, pp. 10/1, item 33.7) . Compulsando os autos, verificou-se constar declaração subscrita por 'Jailton Alves da Silva, proprietário da 'Banda Nino Coutinho'' (peça 46, p. 56) .
Relativamente ao Acórdão 1.435/2017, mencionado por Vossa Excelência no despacho à peça 22, a decisão do Tribunal Pleno foi a seguinte:
'9.2. responder ao consulente que:
9.2.1. a apresentação apenas de autorização/atesto/carta de exclusividade que confere exclusividade ao empresário do artista somente para o (s) dia (s) correspondente (s) à apresentação deste, sendo ainda restrita à localidade do evento, não atende aos pressupostos do art. 25, inciso III, da Lei 8.666/1993, representando impropriedade na execução do convênio;
9.2.2. do mesmo modo, contrariam o sobredito dispositivo legal as situações de contrato de exclusividade - entre o artista/banda e o empresário - apresentado sem registro em cartório, bem como de não apresentação, pelo convenente, do próprio contrato de exclusividade;
9.2.3. tais situações, no entanto, podem não ensejar, por si sós, o julgamento pela irregularidade das contas tampouco a condenação em débito do (s) responsável (is) , a partir das circunstâncias inerentes a cada caso concreto, uma vez que a existência de dano aos cofres públicos, a ser comprovada mediante instauração da devida tomada de contas especial, tende a se evidenciar em cada caso, entre outras questões, quando:
9.2.3.1. houver indícios de inexecução do evento objeto do convênio; ou
9.2.3.2. não for possível comprovar o nexo de causalidade, ou seja, que os pagamentos tenham sido recebidos pelo artista ou por seu representante devidamente habilitado, seja detentor de contrato de exclusividade, portador de instrumento de procuração ou carta de exclusividade, devidamente registrados em cartório.'
No caso destes autos, convém lembrar, a contratação da empresa Vagalume pela municipalidade não foi direta (Contrato 12-PREG/2009, de 24/4/2009, no valor de R$ 482.890,00, e 1º Termo Aditivo, de 1º/6/2009, acréscimo de R$ 104.500,00, peça 25, pp. 190/6 e 201/2) . A contratação decorreu de licitação na modalidade pregão presencial, do tipo menor preço global (Pregão Presencial 12/2009, peça 12, pp. 100/12) , em vez de pregão eletrônico, cujo termo de referência, vale destacar, já indicava as bandas que deveriam se apresentar no evento (peça 12, pp. 113/4) .
Registre-se, por derradeiro, que não houve prescrição do débito nem da pretensão punitiva do TCU, visto que:
a) 'O entendimento proferido pelo STF no RE 636.886 (Tema 899 da Repercussão Geral) , a respeito da prescritibilidade da pretensão de ressarcimento ao erário com base em decisão de tribunal de contas, alcança tão somente a fase judicial de execução do título extrajudicial, não atingindo os processos de controle externo em trâmite no TCU' (Acórdão 2018/2020-TCU-Plenário | Relator: ANA ARRAES e Acórdão 6589/2020-TCU-Segunda Câmara | Relator: RAIMUNDO CARREIRO) ;
b) a pretensão punitiva subordinase ao prazo geral de prescrição, que é de dez anos, contado da data de ocorrência da irregularidade sancionada (arts. 189 e 205 do Código Civil) , sendo este prazo interrompido pelo ato que ordenar a citação, a audiência ou a oitiva do responsável (Acórdão 1441/2016-TCU-Plenário) . Nestas contas especiais, a irregularidade sancionada ocorreu em 2009 (não comprovação da boa e regular aplicação dos recursos) , e o ato de ordenação da citação ocorreu em 8/2/2018 (peça 29) .
III
Ante o exposto, o Ministério Público de Contas, dissentindo parcialmente da proposição da SecexTCE (peças 60 a 62) , manifesta-se no sentido de o TCU:
a) excluir a empresa Vagalume Serviços e Eventos S/C Ltda. (CNPJ 04.467.208/0001-76) da relação processual;
b) acatar parcialmente as alegações de defesa do sr. Jorge Luiz Lobo Rosa (CPF XXX.138.175-XX) , prefeito na gestão 2009/2012;
c) com fundamento nos arts. 1º, inciso I, 16, inciso III, alínea 'c', 19, caput, e 23, inciso III, da Lei 8.443/1992, julgar irregulares as contas do sr. Jorge Luiz Lobo Rosa (CPF XXX.138.175-XX) , prefeito do município de Uauá/BA na gestão 2009/2012, e condená-lo ao pagamento da quantia a seguir especificada, com a fixação do prazo de quinze dias, a contar da notificação, para comprovar, perante este Tribunal (art. 214, inciso III, alínea 'a', do Regimento Interno) , o recolhimento da dívida aos cofres do Tesouro Nacional, atualizada monetariamente e acrescida dos juros de mora, calculados a partir das datas discriminadas, até a data do recolhimento, na forma prevista na legislação em vigor;
	
	VALOR ORIGINAL (R$) 
	DATA DA OCORRÊNCIA

	  327.700,00 (D) 
[92.900,00 + 234.800,00]
	10/7/2009
[peça 25, p. 221]

	              1.007,45 (C) 
	28/9/2009
[peça 25, p. 223]

d) 	aplicar ao sr. Jorge Luiz Lobo Rosa (CPF XXX.138.175-XX) a multa prevista no art. 57 da Lei 8.443/1992;
e) autorizar, desde logo, nos termos do art. 28, inciso II, da Lei 8.443/1992, a cobrança judicial das dívidas, caso não atendida a notificação;
f) autorizar, caso requerido, nos termos do art. 26 da Lei n. 8.443/1992, c/c o art. 217 do Regimento Interno do Tribunal, o parcelamento das dívidas em até 36 (trinta e seis) parcelas, corrigidas monetariamente e acrescidas dos devidos encargos legais até a data do pagamento, fixando ao responsável o prazo de quinze dias, a contar do recebimento da notificação, para comprovar, perante o Tribunal, o recolhimento da primeira parcela, e de trinta dias, a contar da parcela anterior, para comprovar o recolhimento das demais parcelas, esclarecendo que a falta de pagamento de qualquer parcela importará no vencimento antecipado do saldo devedor (§ 2º do art. 217 do Regimento Interno do Tribunal) , sem prejuízo das demais medidas legais;
g)	 enviar cópia do acórdão a ser prolatado ao Procurador-Chefe da Procuradoria da República no Estado da Bahia, nos termos do § 3º do art. 16 da Lei 8.443/1992, c/c o § 7º do art. 209 do Regimento Interno do TCU, para adoção das medidas cabíveis, bem como ao Ministério do Turismo e ao responsável, para ciência, informando que a presente deliberação, acompanhada do relatório e do voto que a fundamenta, está disponível para consulta no endereço www.tcu.gov.br/acordaos, além de esclarecer que, caso requerido, o TCU poderá fornecer sem custos as correspondentes cópias, de forma impressa;
h) informar à Procuradoria da República no Estado da Bahia que, nos termos do parágrafo único do art. 62 da Resolução TCU 259/2014, os membros do Ministério Público credenciados nesta Corte podem acessar os presentes autos de forma eletrônica e automática, ressalvados apenas os casos de eventuais peças classificadas como sigilosas, as quais requerem solicitação formal."
	É o relatório.

não consta.

Procurador Júlio Marcelo de Oliveira.

Tomada de contas especial. Convênio. Realização de evento artístico custeado com recursos do Ministério do Turismo. Impugnação total das despesas declaradas. Citação. Acolhimento parcial das alegações de defesa. Redução do valor do débito imputado. Contas irregulares. Débito. Multa.

TOMADA DE CONTAS ESPECIAL (TCE)

Secretaria de Controle Externo de Tomada de Contas Especial (SecexTCE); Secretaria de Controle Externo no Estado da Bahia (Secex/BA).

Trata-se de Tomada de Contas Especial instaurada pelo Ministério do Turismo (MTur) em desfavor de Jorge Luiz Lobo Rosa, ex-Prefeito do Município de Uauá/BA, em razão de impugnação total de despesas do Convênio 400/2009 (Siafi 703618) , tendo por objeto a realização do evento intitulado "São João 2009".
2.	O valor total do ajuste atingiu o montante de R$ 462.000,00, sendo R$ 440.000,00 repassados pelo concedente, e R$ 22.000,00 a título de contrapartida municipal. A vigência do convênio ocorreu no o período de 9/6/2009 a 24/8/2009.
3.	O plano de trabalho do convênio previa a execução dos seguintes serviços:
	Item
	Item do plano de trabalho
	Valor (R$) 

	01
	Contratação de show artístico: Os Três do Cariri
	24.000,00

	02
	Contratação de show artístico: Nilton Freitas
	8.000,00

	03
	Contratação de show artístico: Banda Encantus
	37.000,00

	04
	Contratação de show artístico: Roberto Dantas & Banda
	3.000,00

	05
	Contratação de show artístico: Ditinho do Acordeon
	2.800,00

	06
	Contratação de show artístico: Alcimar Monteiro
	74.000,00

	07
	Contratação de show artístico: Nino Coutinho
	29.000,00

	08
	Contratação de show artístico: Território Nordestino
	24.000,00

	09
	Contratação de show artístico: João Bandeira
	33.000,00

	10
	Locação de gerador
	4.500,00

	11
	Hospedagem para 460 pessoas
	21.160,00

	12
	Locação de sanitários químicos
	10.800,00

	13
	Locação de toldos
	20.000,00

	14
	Confecção de 21 banners
	5.040,00

	15
	Divulgação em 35 outdoors 9mx3m
	16.000,00

	16
	Inserções em rádio regional
	22.500,00

	17
	Inserções em TV
	30.000,00

	18
	Confecção de 70 faixas
	8.400,00

	19
	Locação de carros de som
	9.000,00

	20
	Confecção de 3.000 cartazes
	6.300,00

	21
	Impressão de 20.000 folders
	5.800,00

	22
	Locação de 2 telões
	6.000,00

	23
	Locação de iluminação
	9.500,00

	24
	Locação de sonorização
	45.000,00

	25
	Confecção de 72.000 panfletos
	7.200,00

4.	A análise da prestação de contas no âmbito do MTur resultou, após as manifestações do responsável, na sua reprovação, com a impugnação do total dos recursos repassados, conforme a Nota Técnica de Reanálise 1037/2013 (peça 1, p. 117-122) e a Nota Técnica de Reanálise 2011/2014 (peça 1, p. 130-134) . Essas análises apontaram a não comprovação da realização dos itens 10 a 19 acima, além de outras impropriedades, tais como a não utilização do pregão eletrônico e possível direcionamento na contratação da empresa responsável pela prestação dos serviços. 
5.	Ante estes fatos, o MTur instaurou a presente tomada de contas especial, com impugnação do valor total das despesas declaradas.
6.	No âmbito deste Tribunal, houve a citação do responsável imputando-lhe débito no valor total repassado, tendo como fundamento as análises realizadas pelo MTur.
7.	A análise das alegações de defesa, conforme instrução à peça 18, levou a Secex/BA a acolhê-las parcialmente, no sentido de afastar o débito em relação aos itens que foram impugnados por não terem sido apresentados elementos de comprovação que não eram exigidos no termo de convênio e nas normas aplicáveis. Entretanto, em relação aos demais itens para os quais não houve a apresentação da comprovação exigida, a unidade técnica rejeitou as alegações de defesa e propôs julgar irregulares as presentes contas, com imputação do débito apurado, no valor de R$ 101.100,00, além da aplicação da multa prevista no art. 57 da Lei 8.443/1992.
8.	O Ministério Público junto ao TCU, por sua vez, por meio do parecer à peça 21, manifestou-se, inicialmente, pela realização de citação solidária do responsável e da empresa contratada, em razão de a documentação trazida aos autos a título de prestação de contas não fazer prova do efetivo recebimento dos cachês pelas atrações artísticas que teriam sido contratadas. Alternativamente, o Parquet concordou parcialmente com a proposta da Secex/BA, no sentido de imputação do débito apurado por aquela unidade técnica, propondo, entretanto, que fossem rejeitadas as alegações de defesa acolhidas naquela análise, por considerar que os elementos de comprovação, embora não exigidos no termo de convênio, eram necessários à comprovação da realização dos itens questionados.
9.	Vindo o processo ao meu Gabinete, por meio do despacho à peça 22, considerei existirem nos autos questões a serem esclarecidas que impediam seu julgamento naquele momento. Dessa forma, como medidas adicionais para saneamento dos autos, determinei a realização de diligência ao Ministério do Turismo para que encaminhasse ao Tribunal a cópia completa do processo de prestação de contas do convênio, bem como dos indícios de montagem nas fotografias constantes dessa prestação de contas, mencionados no despacho à peça 1, p. 115, da Coordenadora-Geral de Monitoramento, Fiscalização e Acompanhamento de Convênios do MTur. Determinei, ainda, que de posse desses elementos, a unidade técnica deveria reavaliar a efetiva execução física de cada item. Além disso, nos casos das apresentações artísticas, a análise da regularidade dessas despesas deveria ser feita à luz dos termos do Acórdão 1435/2017-TCU-Plenário, Relator Ministro Vital do Rêgo. Por fim, determinei que, em relação aos itens cujas despesas fossem consideradas impugnadas em razão dessa reanálise, fosse realizada nova citação do responsável.
10.	A análise dos elementos recebidos em resposta à diligência (peça 27) concluiu pela necessidade de realização de citação individual do ex-prefeito em razão da não comprovação da execução dos itens 10 a 19 da tabela acima, sendo que, para o item 15 (outdoors) , o débito foi considerado parcial, no valor de R$ 14.000,00. Dessa forma, o valor total do débito apurado foi de R$ 145.400,00. Além disso, concluiu pela realização de citação solidária do ex-prefeito e da empresa contratada, Vagalume Serviços e Eventos S/C Ltda., ante ausência de documentação comprobatória (recibos) dos cachês efetivamente pagos às bandas e aos artistas identificados no plano de trabalho, totalizando débito no valor de R$ 234.800,00.
11.	Houve apresentação de alegações de defesa por parte do ex-prefeito. A empresa contratada, por sua vez, foi citada por via editalícia (peça 38) , tendo em vista o insucesso na tentativa de citá-la via postal em seu endereço constante da base de dados do Sistema CNPJ da Receita Federal do Brasil (peças 31 e 32) . Contudo, transcorrido o prazo estipulado na citação, a empresa não apresentou alegações de defesa, tampouco recolheu o valor do débito de sua responsabilidade, devendo, assim, ser considerada revel, dando-se prosseguimento ao processo, nos termos do art. 12, § 3º, da Lei 8.443/1992.
12.	A SecexTCE, por meio da instrução transcrita no relatório integrante desta deliberação, propõe rejeitar as alegações de defesa apresentadas pelo ex-prefeito. Dessa forma, propõe julgar irregulares as presentes contas, com imputação dos débitos constantes da sua citação, além da aplicação da multa prevista no art. 57 da Lei 8.443/1992 aos responsáveis.
13.	O Ministério Público junto ao TCU, revendo seu posicionamento anteriormente expressado no parecer à peça 21, manifesta discordância quanto à responsabilização solidária da empresa contratada em relação ao débito decorrente da não comprovação do pagamento dos cachês aos representantes das atrações artísticas contratadas. Entende o MP/TCU não caber à empresa contratada a comprovação da regular aplicação de recursos públicos, mas tão somente a comprovação da regular execução contratual. Neste sentido, menciona julgados do Tribunal, a exemplo dos Acórdão 6884/2016-TCU-Primeira Câmara e 6948/2017-2ª Câmara (ambos da relatoria do Ministro José Múcio Monteiro) , 842/2017-Plenário (Relator Ministro Benjamin Zymler) , 4940/2016-2ª Câmara (Relator Ministro-Substituto André Luiz de Carvalho) , 2544/2020-Plenário (Relator Ministro Bruno Dantas) e 6109/2017-1ª Câmara (Relator Ministro Vital do Rêgo) .
14.	Feito este resumo da situação dos autos, passo a decidir.
15.	Conforme se verifica dos posicionamentos da SecexTCE e do Ministério Público junto ao TCU, o único ponto de dissonância entre os encaminhamentos propostos por essas unidades opinativas diz respeito à responsabilização da empresa contratada (Vagalume Serviços e Eventos S/C Ltda.) . Enquanto a unidade técnica propõe a responsabilização dessa empresa, solidariamente com o ex-prefeito, pelo débito decorrente da não comprovação dos pagamentos aos artistas e bandas que se apresentaram no evento objeto do convênio, o MP/TCU propõe o afastamento da responsabilidade da empresa.
16.	Com as devidas vênias do MP/TCU, acolho o encaminhamento proposto pela SecexTCE. Adoto, contudo, as análises realizadas por ambas as instâncias opinativas como parte das minhas razões de decidir, naquilo que não colidir com as razões que passo a expor.
17.	Em relação à observação feita pelo Parquet de que a jurisprudência do Tribunal é oscilante acerca da responsabilização das empresas contratadas quanto à comprovação da regular aplicação de recursos públicos, entendo que a divergência de entendimentos apontada deixou de existir a partir do Acórdão 1927/2017-TCU-Plenário. Naquela oportunidade, o Pleno deste Tribunal acompanhou o entendimento que expus em Declaração de Voto por ocasião do julgamento do TC-Processo 014.971/2014-3, da relatoria do eminente Ministro José Múcio, prevalecendo, desde então, o entendimento acerca da possibilidade de responsabilização solidária da empresa contratada em relação ao dano decorrente da não comprovação da realização do evento objeto do convênio. Neste sentido, ao decidir por firmar contrato com a Administração, recebendo pagamentos financiados pelos cofres públicos, as empresas assumem o dever de, instadas, apresentar comprovação de que o objeto foi devidamente executado e de que houve a regular aplicação do recursos públicos envolvidos.
18.	No presente caso, verifico que, contrariando o Acórdão 96/2008-TCU-Plenário (Relator Ministro Benjamin Zymler) , bem como a cláusula 3ª, item II, alínea "ll", do termo de convênio, não foram apresentados contratos de exclusividade firmado entre os artistas, ou seus representantes legais, e a empresa contratada. Por outro lado, não foram apresentados recibos dos cachês efetivamente pagos às atrações artísticas contratadas, o que permitiria contornar a aludida irregularidade, à luz do Acórdão 1435/2017-TCU-Plenário. Foram apresentadas pelo responsável apenas declarações dos artistas ou de seus representantes, afirmando que se apresentaram no evento e receberam o valor do cachê contratado, sem, contudo, especificarem o valor recebido. Assim, tais declarações não podem ser aceitas para efeito de comprovação nos termos do mencionado acórdão, por lhes faltarem a informação mais essencial, que é o valor pago a cada atração artística.
19.	Dessa forma, deve ser imputado a Jorge Luiz Lobo Rosa e à empresa Vagalume Serviços e Eventos S/C Ltda., solidariamente, débito no valor de R$ 234.800,00, correspondente ao total dos recursos destinados às apresentações artísticas.
20.	Quanto às inserções em rádio e TV, em relação às quais a SecexTCE, com o aval do MP/TCU, propõe acolher as alegações de defesa do responsável, tenho por aceitável essa proposta.  Apesar de algumas inconsistências nas provas quanto à realização desses itens constantes do plano de trabalho, tais como a não apresentação de mapas que correspondam à totalidade das 3.000 inserções em rádio, e ausência nesses mapas dos valores e da identificação precisa do responsável pelas emissoras, entendo, na linha defendida por essas unidades, que o débito correspondente deve ser afastado por considerar os elementos probatórios presentes nos autos minimamente suficientes para demonstrar a realização das despesas.
21.	A mesma sorte não socorre o responsável quanto àqueles itens cujos elementos de comprovação da sua execução eram exigidos no termo de convênio, mas que não foram apresentados na prestação de contas ou nas oportunidades posteriores.
22.	Quanto aos itens referentes à locação de gerador, sanitários químicos e toldos, o responsável não trouxe aos autos as fotografias contendo os elementos visuais necessários à sua associação ao evento objeto do convênio. Dessa forma, não há como acolher como regulares as despesas declaradas.
23.	Com relação ao item "Hospedagem para 460 pessoas", não houve a apresentação da comprovação da prestação dos serviços, nos termos exigidos na Cláusula 12ª, § 2º, alínea "f.2", termo de convênio. A alegação de que essa contratação coube à empresa organizadora do evento abre inclusive a possibilidade de que pessoas alheias à execução do objeto do convênio possam ter sido indevidamente hospedadas às custas dos recursos públicos, conforme apontado pela unidade técnica. Resta, portanto, não comprovada a referida despesa.
24.	Os itens que tratam da divulgação por meio de faixas e banners deveriam ter a sua realização atestada pela apresentação de fotografias das peças confeccionadas, conforme a Cláusula 12ª, § 2º, alínea "i", do Termo de Convênio. A ausência dessas fotografias também impede a comprovação da execução desses itens.
25.	Já em relação ao item atinente à divulgação do evento por meio de outdoors, o responsável conseguiu comprovar a divulgação em apenas cinco outdoors, quando o plano de trabalho previa 40. Portanto, em relação ao quantitativo não comprovado, é pertinente a glosa parcial no valor de R$ 14.000,00.
26.	Por fim, quanto item "locação de carro de som", a simples apresentação de declaração do suposto prestador do serviço não se revela como elemento capaz de comprovar a execução do mencionado item.
27.	Considerando a não execução desses itens, o débito correspondente, de responsabilidade de Jorge Luiz Lobo Rosa, atinge o montante de R$ 92.900,00, conforme calculado pela unidade técnica. Desse montante, deve ser abatido o valor de R$ 1.007,45 correspondente ao saldo devolvido do convênio objeto desta TCE. 
28.	Por tudo isso, as presentes contas devem ser julgadas irregulares, com a imputação dos débitos apurados na forma acima, com a aplicação da multa prevista no art. 57 da Lei 8.443/1992 a Jorge Luiz Lobo Rosa e à empresa Vagalume Serviços e Eventos S/C Ltda.
29.	Deixo de acolher tão-somente a proposta de se autorizar, desde já, o parcelamento das dívidas, por entender que tal medida depende de solicitação expressa dos responsáveis.
30.	Nos termos do art. 16, § 3º, da LO/TCU c/c o § 7º do art. 209 do RI/TCU, deve ser enviada cópia da deliberação proferida nestes autos à Procuradoria da República no Estado da Bahia para o ajuizamento das ações que considere cabíveis. 
	Ante o exposto, manifesto-me por que o Tribunal aprove o acórdão que ora submeto à apreciação deste Colegiado.
TCU, Sala das Sessões Ministro Luciano Brandão Alves de Souza, em 11 de maio de 2021.
AUGUSTO SHERMAN CAVALCANTI 
Relator